臺灣高雄地方法院刑事判決　　　　　　　95年度訴字第2074號
公　訴　人　臺灣高雄地方法院檢察署檢察官
被　　　告　壬○○
選任辯護人　邱麗妃律師
　　　　　　林樹根律師
被　　　告　戊○○
　　　　　　　　　　　之2
選任辯護人　史乃文律師
上列被告等因貪污治罪條例等案件，經檢察官提起公訴（94年度
偵字第28679 號），本院判決如下：
    主  文
壬○○、戊○○均無罪。
    理  由
一、公訴意旨略以：被告壬○○原係臺灣省自來水股份有限公司
    （下稱自來水公司）第7 區管理處鳳山給水廠廠長，負責綜
    理鳳山給水廠所有之事務；被告戊○○則係自來水公司第 7
    區管理處操作課工程員，負責淨水相關業務，均係依據法令
    從事公務之人員。緣於民國89年2 月24日，自來水公司第 7
    區管理處辦理發包「鳳山淨水場污泥餅清運與最終處置工程
    」，計有總運廢棄物清除股份有限公司、環雅環保股份有限
    公司、環碩環保工程有公司（下稱環碩公司，負責人為葉雅
    強）參與投標，結果由環碩公司以新臺幣（下同）888 萬元
    低於底價895 萬元之金額得標（實際上係由環碩公司與永益
    環境工程有限公司 (下稱永益公司，負責人為丁○○）共同
    投標），環碩公司即將清除污泥等較危險部分之工程交予永
    益公司處理，付款時依實際清運處置數量及合約單價計算（
    檢具進場證明及過磅單據，實作實算），上開工程於89年 5
    月1 日實際開工後，施工期間至同年12月31日止，且依據本
    案工程合約內容僅限於清除及處理機械脫水設備所產生之污
    泥（即機械脫水污泥），並不包含污泥晒乾床所產生之污泥
    （即自然曬乾污泥），惟因當年鳳山給水廠之機械脫水設備
    經常故障，故機械脫水污泥清除及處理，在契約時間屆至前
    ，實際上結算後僅能核發859,913 元之工程款，因剩餘款項
    甚多，永益公司負責人丁○○即向與其一向友好之被告戊○○反映此事，被告戊○○明知上開合約內容僅限於清除及處
    理機械脫水污泥部分，並不包括自然曬乾污泥部分，卻於89
    年12月初某日撥打電話至鳳山給水廠向不知情之股長庚○○○詢問是否可將合約文字已遭除之自然曬泥污泥部分，併到
    前開機械脫水污泥工程中，由環碩及永益公司一併清除，經
    庚○○○轉告被告壬○○後，壬○○明知依鳳山給水廠在「
    鳳山淨水場污泥餅清運與最終處置工程」工程設計、發包及
    訂約時，依契約第一章1-3 之規定，工程內容僅限於機械脫
    水污泥之清除及處理，並不包含污泥晒乾床所產生之自然曬
    乾污泥，而依政府採購法之規定，採購金額高於10萬元以上
    之工程，應由自來水公司第7 區管理處辦理公開招標，其對
    於監督之事務，明知依政府採購法等規定，不得將鳳山給水
    廠內所產之自然曬乾污泥交予環碩公司一併處理，竟與被告
    戊○○基於共同圖利他人之不法犯意聯絡，以合約中污泥晒
    乾床（即自然曬乾污泥部分）遭刪除未蓋章，上開工程之發
    包應包括自然曬乾污泥部分為由，於89年12月初某日，先令
    永益公司負責人丁○○向環碩公司拿取以環碩公司名義出具
    之同意書，表示同意以契約承包單價每噸713.707 元，清運
    及處置鳳山淨水場曬泥場泥餅，再令鳳山給水廠工程員乙○○簽寫簽呈請示是否將自然曬乾污泥部分一併交予環碩公司
    處理，由其於89年12月9 日批示同意以相同處理單價，將鳳
    山給水廠自然曬乾污泥部分之清除及處理工作，依在原合約
    中追加清除、處理自然曬乾污泥部分之方式交予環碩及永益
    公司承作，期間鳳山給水廠工程員及監工乙○○、丙○○、
    劉福生等人因僅見合約中污泥晒乾床（即自然曬乾污泥）部
    分遭刪除而未蓋章，並不知道實際上上開工程設計、發包及
    合約原即排除自然曬乾污泥部分，故多次建議壬○○向自來
    水公司第7 區管理處函詢污泥曬乾床部分是否包括在工程合
    約之內，然壬○○均籍故拖延，於90年2 月6 日升任自來水
    公司第7 區管理處操作課課長前（壬○○於翌日即7 日前往
    第7 區處理處報到擔任操作課課長），始同意乙○○行文第
    7 區管理處，請管理處同意核備鳳山給水廠將自然曬乾污泥
    部分併入鳳山場污泥餅清運與處置工程案清運與處置，壬○○調昇自來水公司第7 區管理處操作課課長後，於90年2 月
    26日，由戊○○在上開鳳山給水廠以90年2 月6 日90台水七
    鳳給字第0233號函詢問將曬泥廠污泥餅清除併入鳳山場污泥
    餅清運與處置工程清運與處置之公文上擬辦：所請同意辦理
    ，並請該廠儘速結案。再由壬○○在原應由區經理批示之公
    文上越權批示「可」並代為決行（公文右上角之決行層級係
    第一級即經理級），再於90年2 月27日由戊○○擬函稿：所
    報晒泥場污泥餅清理併入鳳山場污泥餅清運與處案，所請同
    意辦理，並請儘結案等文字，由壬○○在主辦單位主管欄核
    章後批示同意，並代為決行，於90年3 月2 日，以90台水七
    操字第02970 號函回覆鳳山給水廠表示同意晒泥場污泥餅清
    理併入鳳山場污泥餅清運與處置，致鳳山給水廠之操作人員
    及監工人員乙○○等人誤認自來水公司第7 區管理處同意此
    事而在過磅單上簽章後，予以驗收，環碩及永益公司因而於
    同年9 月間得以領取1,478,416 元自然曬乾污泥部分之工程
    款，被告壬○○、戊○○明知違背政府採購法而圖利環碩及
    永益公司，環碩及永益公司因而共獲得1,478,416 元之不法
    利益。嗣經自來水公司第7 區管理處於付款時發現有異，自
    動移請法務部調查局高雄縣調查站偵辦，始循線查悉上情，
    因認被告壬○○、戊○○係犯貪污治罪條例第6 條第1 項第
    4 款之圖利罪嫌。
二、程序部分（證據能力之審查）：
  (一)按被告以外之人於偵查中向檢察官所為之陳述，除顯有不可
    信之情況者外，得為證據，刑事訴訟法第159 條之1 第2 項
    定有明文。查本件證人曾浩雄、乙○○、丁○○、庚○○○
    於偵查中經具結之供述，具有被告以外之人審判外陳述之性
    質，屬傳聞證據，惟經本院依法提示予以調查，檢察官對此
    均未表示異議，且經本院審酌該書面作成時無違法情事，亦
    無任何顯有不可信之情況，自應適宜為本案之證據。
  (二)次按被告以外之人於審判外之言詞或書面陳述，除法律有規
    定者外，不得作為證據，刑事訴訟法第159 條第1 項亦定有
    明文。查本件證人乙○○、丙○○、庚○○○於警詢中之供
    述，具有被告以外之人審判外陳述之性質，屬傳聞證據，經
    本院依法提示予以調查，被告壬○○對此表示無證據能力（
    見本院卷第192 頁），是依上開規定，對於被告壬○○自不
    得作為本案之證據。另查本件證人乙○○、庚○○○、丁○○於警詢中之供述，具有被告以外之人審判外陳述之性質，
    屬傳聞證據，經本院依法提示予以調查，被告戊○○對此表
    示無證據能力（見本院卷第192 頁），是依上開規定，對於
    被告戊○○自不得作為本案之證據。又查本件證人即共同被
    告壬○○於警詢中之供述，對於被告戊○○而言，具有被告
    以外之人審判外陳述之性質，屬傳聞證據，經本院依法提示
    予以調查，被告戊○○對此表示無證據能力（見本院卷第
    192 頁），是依上開規定，對於被告戊○○自不得作為本案
    之證據。
  (三)末按被告以外之人於審判外之陳述，雖不符刑事訴訟法第15
    9 條之1 至之4 等4 條之規定，然若當事人於審判程序中同
    意作為證據，法院審酌該言詞陳述或書面陳述作成時之情況
    ，認為適當者，亦得為證據；又當事人、代理人或辯護人於
    法院調查證據時，知有刑事訴訟法第159 條第1 項不得為證
    據之情形，而未於言詞辯論終結前聲明異議者，視為有前項
    之同意，同法第159 條之5 定有明文。此立法意旨在於傳聞
    證據未經當事人之反對詰問予以核實，原則上先予排除。惟
    若當事人已放棄反對詰問權，於審判程序中表明同意該等傳
    聞證據可作為證據；或於言詞辯論終結前未聲明異議，基於
    尊重當事人對傳聞證據之處分權，及證據資料愈豐富，愈有
    助於真實發見之理念，且強化言詞辯論主義，使訴訟程序得
    以順暢進行，上開傳聞證據亦均具有證據能力。查本件證人
    曾浩雄於警詢中之供述，具有被告以外之人審判外陳述之性
    質，屬傳聞證據，惟經本院依法提示予以調查，檢察官及被
    告均對此未表示異議，且經本院審酌該書面作成時無違法情
    事，應適宜為本案之證據。另查本件證人丁○○於警詢中之
    供述，具有被告以外之人審判外陳述之性質，屬傳聞證據，
    惟經本院依法提示予以調查，檢察官及被告壬○○均對此未
    表示異議，且經本院審酌該書面作成時無違法情事，對於被
    告壬○○應適宜為本案之證據。又查本件證人即共同被告戊○○於警詢中之供述，對於被告壬○○而言，具有被告以外
    之人審判外陳述之性質，屬傳聞證據，惟經本院依法提示予
    以調查，檢察官及被告壬○○均對此未表示異議，且經本院
    審酌該書面作成時無違法情事，對於被告壬○○應適宜為本
    案之證據。
三、按犯罪事實應依證據認定之，無證據不得認定犯罪事實。不
    能證明被告犯罪者，應諭知無罪之判決，刑事訴訟法第 154
    條第2 項、第301 條第1 項分別定有明文。又同法第161 條
    第1 項並規定：檢察官就被告犯罪事實，應負舉證責任，並
    指出證明之方法。因此，檢察官對於起訴之犯罪事實，應負
    提出證據及說服法院之實質舉證責任。倘其所提出之證據，
    不足為被告有罪之積極證明，或其指出證明之方法，無從說
    服法院以形成被告有罪之心證，基於無罪推定之原則，自應
    為被告無罪判決之諭知，最高法院92年台上字第128 號著有
    判例。
四、公訴人認被告壬○○、戊○○涉有上開罪嫌，無非係以(1)被
    告壬○○、戊○○之供述；(2)證人曾浩雄、乙○○、丙○○
    、丁○○、庚○○○之證述；(3)自來水公司第7 區管理處鳳
    山淨水廠污泥餅清除處置工程招標公告、預算書及契約；(4)
    鳳山給水廠90年2 月6 日九十台水七鳳給字第0233號函及自
    來水公司第7 區管理處90年3 月2 日九十台水七操字第0297
    0 號函；(5)環碩公司同意書；(6)自來水公司發包工程竣工計
    價單、單價分析表、估價單；(7)89年12月7 日簽呈3 份；(8)
    自來水公司第7 區管理處90年2 月6 日函及90年3 月2 日區
    管理處函覆同意備查儘速結案；(9)自來水公司85年元旦頒布
    分層負責明細暨89年5 至12月每個月污泥餅清運與最終處置
    工程累計表及自來水公司總管理處與所屬各外屬單位間權責
    劃分表及各區管理處分層負責明細表；(10)自來水公司7 區處
    黏貼憑證及自然曬乾床之污泥餅磅單（第3 聯）174 張等證
    據資料為其論據。訊據被告2 人堅詞否認有何上開犯行，被
    告壬○○辯稱：伊並不具備刑法第10條第1 項之公務員身分
    ，且伊係因機械脫水設備時常故障，污泥因而排到自然曬乾
    床，若不清除自然曬乾床，污泥會流到水庫，影響水庫清潔
    ，伊基於環保考量，才會讓環碩公司承作自然曬乾污泥清運
    ，並無圖利之犯意，而機械污泥清運成本較低，自然曬乾污
    泥清運成本較高，環碩公司以機械污泥清運之價格承作自然
    曬乾污泥清運，並未使自來水公司受到損害，亦未使丁○○
    得到利益，不該當圖利罪之要件，亦與刑法第342 條背信罪
    之要件不符等語；而被告戊○○則辯稱：伊並不具備刑法第
    10條第1 項之公務員身分，且本件係被告壬○○所做決定及
    指示，要與伊無關，伊亦不構成亦與刑法第342 條背信罪等
    語。經查：
  (一)本件公訴意旨所指被告壬○○原係自來水公司第7 區管理處
    鳳山給水廠廠長，依「鳳山淨水場污泥餅清運與最終處置工
    程」合約內容僅限於清除及處理機械脫水設備所產生之污泥
    （即機械脫水污泥），並不包含污泥晒乾床所產生之污泥（
    即自然曬乾污泥），在該契約時間屆至前，被告壬○○以合
    約中污泥晒乾床遭刪除未蓋章，上開工程之發包應包括自然
    曬乾污泥部分為由，於89年12月初某日再令鳳山給水廠工程
    員乙○○簽寫簽呈請示是否將自然曬乾污泥部分一併交予環
    碩公司處理，由其於89年12月9 日批示同意以相同處理單價
    ，並於90年2 月6 日行文請示自來水公司第7 區管理處核示
    ，該函文由時任自來水公司第7 區管理處操作課工程員之被
    告戊○○於90年2 月26日在上開公文上擬辦：「所請同意辦
    理，並請該廠儘速結案」，再由已於96年2 月7 日調任自來
    水公司第7 區管理處操作課課長之被告壬○○在原應由區經
    理批示之公文上越權批示「可」並代為決行，再於90年2 月
    27日由被告戊○○擬稿、被告壬○○決行函覆鳳山給水廠表
    示同意晒泥場污泥餅清理併入鳳山場污泥餅清運與處置等事
    實，業據被告壬○○、戊○○於警詢、偵查及本院審理時均
    多次自認不諱，核與證人曾浩雄於警詢及偵查中之證述及證
    人乙○○、丙○○、丁○○、庚○○○於偵查及本院審理時
    證述之情節相符，並有自來水公司第7 區管理處鳳山淨水廠
    污泥餅清除處置工程招標公告、預算書及契約、鳳山給水廠
    90 年2月6 日九十台水七鳳給字第0233號函及自來水公司第
    7 區管理處90年3 月2 日九十台水七操字第02970 號函、89
    年12月7 日簽呈3 份、、自來水公司85年元旦頒布分層負責
    明細、自來水公司總管理處與所屬各外屬單位間權責劃分表
    及各區管理處分層負責明細表及自來水公司7 區處黏貼憑證
    及自然曬乾床之污泥餅磅單（第3 聯）174 張等資料在卷可
    稽，應堪信為真實。
  (二)經查，刑法於94年2 月2 日修正公布，並自95年7 月1 日起
    施行，修正後刑法第10條第2 項規定：「稱公務員者，謂下
    列人員：(1)依法令服務於國家、地方自治團體所屬機關而具
    有法定職務權限，以及其他依法令從事於公共事務，而具有
    法定職務權限者。(2)受國家、地方自治團體所屬機關依法委
    託，從事與委託機關權限有關之公共事務者」。而貪污治罪
    條例第2 條亦於95年5 月5 日修正公布，並自95年7 月1 日
    起施行，條文經修正為：「公務員犯本條例之罪，依本條例
    處斷」。茲依修正後刑法就公務員之定義以觀，除身分公務
    員以外，應以從事公共事務為限，是若非服務於國家或地方
    自治團體所屬機關，而具有依「其他依法令從事於公共事務
    而具有法定權限者」，因其從事法定之公共事項，應視為刑
    法上的公務員，此類之公務員，例如依水利法及農田水利會
    組織通則相關規定而設置之農田水利會會長及其專任職員屬
    之。其他尚有依政府採購法規定之各公立學校、公營事業之
    承辦、監辦採購等人員，均屬本款後段之其他依法令從事於
    公共事務而具有法定職務權限之人員（刑法第10條修正立法
    理由參照）。經查：
  1.被告壬○○部分：
  (1)經本院核閱本件「鳳山淨水場污泥餅清運與最終處置工程」
    合約書，其中第一章第1-3 項已將「污泥晒乾床（含水率不
    超過%） 」等文字刪除，並由當時擔任採購人員之淨水股技
    術士周祺川在刪除處蓋上其官章，有「鳳山淨水場污泥餅清
    運與最終處置工程」合約書1 份在卷可稽，足認本件合約係
    有意刪除自然曬乾污泥清運之部分甚明，合先敘明。
  (2)又被告壬○○於案發當時係自來水公司第7 區管理處鳳山給
    水廠廠長，負責綜理鳳山給水廠所有之事務。而本院質諸證
    人即時任現場監工乙○○於偵查及本院審理時均證稱：係廠
    長即被告壬○○決定讓廠商進入清除自然曬乾床污泥，伊發
    現契約上已劃掉污泥晒乾床部分，伊即拒絕在磅單上簽名，
    並報請被告開會，且建議報區管理處，被告當時說不報區管
    理處，是故伊所擬報區管理處之公文亦遲至被告要調走時才
    決定要發函報區管理處等語（見偵8 卷第82頁，本院96年6
    月28日審判筆錄第34至41頁），另證人即時任鳳山給水場工
    程員兼機電股股長張簡茂隆亦於偵查及本院審理時均證稱：
    本案承辦人認為合約中關於自然曬乾污泥清運部分有爭議，
    建議報上級單位區管理處，但廠長即被告壬○○召開會議時
    認為由廠長決行即可，無須報區管理處，但因現場操作人員
    不敢在磅單上簽名，俟被告調走時才報第7 區管理處同意等
    語（見偵8 卷第96頁，本院96年6 月28日審判筆錄第16至19
    頁），另證人即時任鳳山給水場機電組操作人員林明鎮亦於
    本院審理時證稱：伊自89年12月起拒絕在自然曬乾污泥之磅
    單上簽名，伊曾數次向廠長即被告壬○○建議報第7 區管理
    處，但被告說這是他的職責，他准就可以，仍要伊簽磅單以
    利結案（見本院96年6 月28日審判筆錄第10頁），綜合上開
    3 位證人之證言，並對照卷附證人乙○○所製作之89年12月
    7 日簽呈3 份、鳳山給水廠90年2 月6 日九十台水七鳳給字
    第0233號函及自來水公司第7 區管理處90年3 月2 日九十台
    水七操字第02970 號函及自然曬乾床之污泥餅磅單（第3 聯
    ）174 張等證據資料，足認本件被告壬○○在「鳳山淨水場
    污泥餅清運與最終處置工程」合約書未包括自然曬乾污泥清
    運部分之情形下，不顧監工乙○○、機電股長庚○○○、操
    作員林明鎮等人之質疑及反對，利用其擔任鳳山給水場廠長
    之機會及職權，逕行同意環碩公司利用上開契約承作自然曬
    乾污泥清運，且實際上亦由環碩公司之協力廠商丁○○於89
    年12月某日起即進入清運自然曬乾污泥，並遲至其於90年2
    月6 日調任自來水公司第7 區管理處操作課課長前，始同意
    監工乙○○向第7 區管理處報請同意，並於90年2 月27日利
    用其擔任自來水公司第7 區管理處操作課課長之職務及機會
    ，批示同意以上開方式結案。
  (3)依卷附自來水公司各區管理處分層負責明細表所示（見本院
    卷第125 頁），工程、財物、勞務採購制度及招標均屬由區
    經理層級核定之項目，被告壬○○任職於自來水公司並擔任
    主管多年，對於上開事項應知之甚詳，且依卷附由被告戊○○在上開鳳山給水廠以90年2 月6 日90台水七鳳給字第0233
    號函文上擬辦：「所請同意辦理，並請該廠儘速結案」時，
    在該公文右上角之決行層級亦係註明第一級即經理級，被告
    壬○○當不得推諉不知其有越級代為決行批示上開公文之行
    為。
  (4)按公營事業之承辦、監辦採購等人員，均係依政府採購法執
    行其法定職權，屬刑法第10條第2 項第2 款後段所指之其他
    依法令從事於公共事務而具有法定職務權限之人員，已如上
    述。經查，本件被告壬○○當時係前後擔任鳳山給水廠廠長
    及第7 區管理處操作課課長之職務，名義上雖非專職辦理或
    兼辦採購業務之人員，然其利用其擔任上開2 職務之職權及
    機會，規避政府採購法關於公開招標、審標、決標等法定程
    序，而以不當擴張契約適用範圍之方法使環碩公司可以承作
    自然曬乾污泥之清運，其所為之行為要與公營事業承辦、監
    辦採購人員之執行法定職務之範疇相同，當係屬刑法第10條
    第2 項第2 款後段所指之其他依法令從事於公共事務而具有
    法定職務權限之人員甚明。至被壬○○雖辯稱其不具備刑法
    上公務員資格云云，要屬卸責之詞，不足採信。
  2.被告戊○○部分：
  (1)本院質諸證人即時任鳳山給水場工程員兼機電股股長張簡茂
    隆亦於偵查及本院審理時均證稱：被告戊○○在發生契約爭
    議前打電話給廠長及被告壬○○，由伊接電話，戊○○說曬
    乾床部分有草，建議我們要清一下，伊有轉告被告壬○○等
    語（見偵8 卷第96頁，本院96年6 月28日審判筆錄第17至18
    頁），則依證人庚○○○上開證述，被告戊○○僅係建議清
    理自然曬乾床，並無任何利用其擔任自來水公司第7 區管理
    處操作課工程員之職權規避政府採購法相關規定之行為，此
    外，亦查無其與被告壬○○就此部分有何共同規避政府採購
    法之主觀認知，是不能僅依被告戊○○曾經打電話予被告壬○○建議清理自然曬乾床，即認其與被告壬○○共同利用渠
    等之職務機會共同規避政府採購法之規定。
  (2)是依首揭規定說明，被告僅係自來水公司第7 區管理處操作
    課工程員，要與上開依政府採購法規定公營事業之承辦、監
    辦採購人員有間，難認係與公共事務有關，依修正後之刑法
    第10條第2 項規定，被告戊○○並非依法令從事於公共事務
    而具有法定職務權限之人員，而不具公務員身分，然依修正
    前刑法第10條第2 項規定，則被告要屬修正前刑法所規範之
    公務員，是經比較新舊法後，上開修正後刑法第10條第2 項
    規定有利於被告戊○○，自應比較新舊法後，應依刑法第 2
    條第1 項後段規定，適用有利於被告之法律，從而，被告戊○○辯稱其不具公務員資格，非屬貪污治罪條例所規範之貪
    污犯，洵堪採信。
  (三)按現行貪污治罪條例第6 條第1 項第4 款之依據法令從事公
    務之人員，對於主管之事務，明知違背法令，直接圖其他私
    人不法利益，因而獲得利益罪，為結果犯，亦即行為人直接
    圖其他私人不法利益若干為該當犯罪構成要件之事實，若無
    使他人因而獲得利益，自無從該當於貪污治罪條例第6 條第
    1 項第4 款之圖利罪。而本件被告壬○○係屬貪污治罪條例
    所指之公務員，已如上述，其雖然對於所主管之事務，違反
    政府採購法關於採購招標之相關法令規定則本件徵點所在，
    應係被告壬○○上開違背法令之行為是否使環碩公司因而獲
    得利益。經查，本院質諸證人即時任鳳山給水廠淨水股股長
    辛○○於本院審理時證稱：機械曬乾污泥清運流程係以山貓
    到機械脫水的集泥室將污泥餅產出放在卡車上，過磅後載運
    出去，而自然曬乾污泥清運流程係以小型推土機將曬乾床已
    曬乾之污泥推到角落成一小推山，然後再以怪手剷到卡車上
    ，過磅後載運出去，自然曬乾床最下層是卵石，上面有較粗
    之濾石，再上層再放濾砂，以便將水濾出，將污泥曬乾，是
    施工後須將曬乾床推平，以保持原結構之完整等語（見本院
    96年6 月28日審判筆錄第31至42頁），核與證人即現場施作
    廠商丁○○於本院審理時證述之自然曬乾床污泥清運情節相
    互吻合（見本院96年6 月28日審判筆錄第26頁），對照本院
    於96年7 月20日到鳳山給水廠履勘之結果，自然曬乾床上長
    滿野草，清運時須先將野草除去，有本院96年7 月20日勘驗
    筆錄及現場照片6 張在卷可稽，綜合上開證人證言及履勘結
    果，應可推知自然曬乾污泥清運之流程遠較機械曬乾污泥之
    清運流程複雜，其所需成本必然遠較機械曬乾污泥之清運成
    本高，此部分之事實亦與被告壬○○所述機械污泥清運成本
    較低，自然曬乾污泥清運成本較高等情節相符，自堪信為真
    實。則依上開上開說明，現行貪污治罪條例第6 條第1 項第
    4 款之依據法令從事公務之人員，對於主管之事務，明知違
    背法令，直接圖其他私人不法利益，因而獲得利益罪，既然
    係屬結果犯，則該犯罪之成立必須以以使他人因而獲得利益
    為要件，而本件被告壬○○使環碩公司及丁○○施作自然曬
    乾污泥清運之單價為每噸716.707 元，此有同意書1 紙在卷
    可稽（見偵1 卷第8 頁），而對照卷附之單價分析表所示，
    本件機械曬乾污泥清運之單價亦為每噸716.707 元，與自然
    曬乾污泥清運之單價相同，則在自然曬乾污泥清運成本明顯
    高於機械曬乾污泥清運成本甚多之前提下，環碩公司及丁○○以與機械曬乾污泥清運之相同價格承作自然曬乾污泥清運
    ，顯然並未因而獲得利益，揆諸上開說明，被告壬○○對於
    主管之事務，明知違背法令之行為並未使環碩公司或丁○○
    因而獲得利益，自無從該當於貪污治罪條例第6 條第1 項第
    4 款之圖利罪。
  (四)又按刑法第342 條規定之背信罪，係以「為他人處理事務，
    意圖為自己或第三人不法之利益，或損害本人之利益，而為
    違背其任務之行為，致生損害於本人之財產或其他利益」，
    為其構成要件。所謂為他人處理事務，係指受他人委任，而
    為其處理事務而言。查本件被告壬○○於案發當時前後擔任
    鳳山給水廠廠長及第7 區管理處操作課課長等職，綜理各項
    業務，自屬為自來水公司處理事務之人，被告壬○○明知本
    件自然曬乾污泥之清運應依政府採購法相關規定進行公開招
    標程序，竟捨此不為，而利用其職務之便，不當規避政府採
    購法之適用，使環碩公司及丁○○得以直接施作自然曬乾污
    泥清運，被告壬○○所為明顯係違背其任務之行為，然如前
    所述，被告壬○○違背任務之行為，並未圖自己或第三人不
    法之利益，亦未損害自來水公司之利益，是本件被告壬○○
    之行為，亦與刑法第342 條之背信罪有別。另查本件被告戊○○於案發當時擔任第7 區管理處操作課工程員，係屬為自
    來水公司處理事務之人，然本院綜觀卷內資料，亦查無任何
    積極證據足資證明被告戊○○有何違背職務之行為，自亦不
    能課予被告戊○○刑法第342 條背信之罪責，附此敘明。
五、綜上所述，本案因刑法第10條第2 項關於公務員之定義已於
    被告行為後修正，依修正後之刑法第10條第2 項規定，被告
    戊○○非屬公務員，是被告戊○○之行為自不構成貪污治罪
    條例第6 條第1 項第4 款之圖利罪。又被告壬○○雖屬修正
    後刑法第10條第2 項第2 款後段規定之公務員，然其違背職
    務之行為並未使環碩公司及丁○○因而獲得利益，亦不構成
    貪污治罪條例第6 條第1 項第4 款之圖利罪。此外，亦查無
    任何積極證據證明被告2 人有何圖利之犯行，亦查無證據證
    明被告2 人有背信犯行（因起訴書已提及此部分之犯罪事實
    ，要屬起訴效力所及之範圍，若此部分之犯行成立，與公訴
    意旨所指被告2 人圖利犯嫌，係屬基礎事實同一之關係，須
    由本院變更起訴法條併予審判，是本院就此部分自應加以審
    理），自屬無證據證明被告2 人有公訴人所指之犯行，揆諸
    前開最高法院判決意旨，公訴人所舉之證據，其為訴訟上之
    證明，並未達到通常一般之人均不會有任何懷疑，而得確信
    被告2 人有圖利犯行之真實程度，自無從說服本院形成被告
    2 人有罪之心證。是本件被告2 人之犯行尚屬不能證明，本
    院自應為被告2人無罪之諭知。
六、本件同案被告己○○由本院另行審結，附此敘明。
據上論斷，應依刑事訴訟法第301 條第1 項，判決如主文。
本案經檢察官甲○○到庭執行職務。
中　　華　　民　　國　　96　　年　　10　　月　　18　　日
                  鳳山刑事第一庭審判長法  官  黃三友
                                      法　官  林芳華
                                      法  官  陳盈吉
以上正本證明與原本無異。
如不服本判決應於收受本判決後10日內向本院提出上訴書狀，並
應敘述具體理由，如未敘述上訴理由者，應於上訴期間屆滿後20
日內補提理由書狀於本院（均須按他造當事人之人數附繕本）「
切勿逕送上級法院」。
中　　華　　民　　國　　96　　年　　10　　月　　18　　日
 　　　　　　　　　　　　　　　       書記官  吳俊達
